【裁判字號】    97,交聲,452
【裁判日期】    970822
【裁判案由】    聲明異議
【裁判全文】
臺灣臺南地方法院交通事件裁定         97年度交聲字第452號
移送機關    交通部公路總局嘉義區監理所麻豆監理站
異議人即    甲○○
受處分人
上列受處分人因違反道路交通管理處罰條例案件，對於交通部公
路總局嘉義區監理所麻豆監理站民國97年4月10日所為之裁決處
分（處分案號：麻監裁罰字第裁75-M00000000號），聲明異議，
本院裁定如下：
    主  文
原處分撤銷。
甲○○機車駕駛人，未領有駕駛執照駕駛機器腳踏車者，處罰鍰
新台幣陸仟元；又機器腳踏車駕駛人未依規定戴安全帽者，處駕
駛人罰鍰新台幣伍佰元；又機車駕駛人，駕駛機車經測試檢定酒
精濃度超過規定標準，處罰鍰新台幣參萬元，吊扣其駕駛執照拾
貳個月，並接受道路交通安全講習。
    理  由
一、原處分意旨略以：異議人即受處分人甲○○（下稱異議人）
    於民國九十七年四月九日十九時四十八分許，駕駛車號七０
    三－ＣＳＺ號重機車，於台南縣善化鎮○○路七十八號前，
    經警舉發未戴安全帽、未領有駕駛執照駕駛機器腳踏車及當
    場測得呼氣酒精濃度約為每公升零點五三毫克（MG/L）、呼
    氣酒精濃度之標準值為每公升零點二五毫克（MG/L）之違規
    。原處分機關即交通部公路總局嘉義區監理所麻豆監理站（
    下稱原處分機關）復以違規事實屬實，依照道路交通管理處
    罰條例（下稱處罰條例）第二十一條第一項第一款、第三十
    一條第六項、第三十五條第一項第一款之規定，裁處異議人
    罰鍰新臺幣（下同）三萬六千五百元，吊扣駕駛執照十二個
    月等語。
二、本件異議意旨略以：異議人對於未戴安全帽及無照駕駛部分
    並不爭執，而酒駕部分，異議人雖確有於違規當日下午三時
    三十分許喝酒，嗣於十九時四十八分許駕車經警攔查之事實
    ，但警方在實施酒測時，不讓異議人先行喝水再進行酒測，
    並恐嚇異議人如不儘快進行酒測將以妨害公務罪法辦，故測
    得酒測值高達0.53，為此聲明異議等語。
三、按汽車指在道路上不依軌道或電力架線而以原動機行駛之車
    輛（包括機器腳踏車）；汽車駕駛人飲用酒類後其吐氣所含
    酒精濃度超過每公升零點二五毫克（MG/L）者，不得駕車，
    道路交通安全規則第二條第一項第一款、第一一四條第二款
    分別定有明文；次按汽車駕駛人，未領有駕駛執照駕駛機器
    腳踏車者，處罰鍰六千元以上一萬二千元以下；機器腳踏車
    駕駛人未依規定戴安全帽者，處駕駛人罰鍰五百元；汽車駕
    駛人，駕駛汽車經測試檢定有下列情形之一者，處一萬五千
    元以上六萬元以下罰鍰，並當場移置保管該汽車及吊扣其駕
    駛執照一年；因而肇事致人受傷者，並吊扣其駕駛執照二年
    ；致人重傷或死亡者，吊銷其駕駛執照，並不得再考領：一
    、酒精濃度超過規定標準；汽車駕駛人有第三十五條第一項
    規定之情形者，應接受道路交通安全講習，處罰條例第二十
    一條第一項第一款、第三十一第六項、第三十五條第一項第
    一款、第二十四條第一項第二款亦分別有明定。
三、經查：
（一）異議人對其有於上揭時地，駕駛七０三－ＣＳＺ號重機車
      ，未戴安全帽、未領有駕駛執照駕駛機器腳踏車之違規並
      不爭執，且有卷附台南縣警察局M00000000號舉發違反道
      路交通管理事件通知單在卷可參，異議人上開違規行為洵
      堪認定。
（二）證人即舉發本件之警員王健生於九十七年六月二十四日本
      院調查時結證：「（本件是否你舉發，情形如何？）是我
      舉發的。」、「（取締酒後駕車，是否有規定讓駕駛人喝
      水後再測？）依照上級規定，如果駕駛人陳述結束喝酒在
      十五分鐘以內被取締，我們會主動提供礦泉水給他漱口，
      因為怕酒精殘存在口腔內，酒測值會太高，如果已經結束
      喝酒超過十五分鐘，我們就不主動提供礦泉水給駕駛人漱
      口。」、「（本件異議人被攔檢時，是否有陳述結束喝酒
      的時間？）我們攔檢時已經是晚上七點四十八分，異議人
      陳述他們飲酒結束時間大約於當日下午四點多，所以我們
      沒有主動提供礦泉水給他漱口。」、「（酒測過程中，異
      議人有無要求要喝水？）我看錄影帶才有印象，好像有，
      我看他吹兩次不成功，我叫同事換一支新的酒測吹管，作
      第三次酒測，以免對異議人不利，才測得異議人酒測值０
      ‧五三毫克。」、「（你們執勤時，是否有對異議人說『
      如不配合酒測，將以妨害公務法辦』？）如果拒測，我們
      直接開單即可，不會以妨害公務法辦。」等語（見本院該
      日訊問筆錄），製單之員警王健生為依法執行勤務之警員
      ，與異議人毫無怨懟，衡情當無自陷偽證罪而構詞誣賴異
      議人之理，復查無積極證據足以證明證人上開證述係屬虛
      偽，其證詞應可採信，異議人確有上揭違規行為甚明。再
      依卷附內政部警政署九十二年十二月三十日警署交字第09
      20176633號所頒修之「取締酒後駕車程序」，僅於注意事
      項１、（２）規定測量前應先確認受測者已飲酒結束十五
      分鐘以上，並無酒測前必需提供受測人飲水，惟員警執勤
      有給水漱口之執行方式，乃係考量避免有飲酒或飲用含酒
      精物品於其口腔殘存有酒精成分致影響酒測準確度，始由
      警提供礦泉水漱口。查本件異議人經警實施酒測時（晚間
      七時四十八分），距異議人自陳之飲酒時間（當日下午三
      點多）已超過四小時餘，揆諸前揭「取締酒後駕車程序」
      規定，本件執勤員警未讓異議人喝水漱口即實施酒測乙節
      ，並無不當，此外，復有上開舉發違規通知單及酒精檢測
      單各一紙在卷可參，足認異議人確有經測試檢定酒精濃度
      超過規定標準即吐氣所含酒精濃度每公升０．五三毫克之
      違規事實。
四、綜上，異議人有未戴安全帽、未領有駕駛執照駕駛機器腳踏
    車及酒後駕車之違規事實，既可認定，惟原處分機關就違反
    處罰條例第三十五條第一項第一款酒後駕車部分，漏未裁處
    施以道路安全講習，容有違誤，異議人之異議雖無理由，然
    原處分既有如上揭可議之處，應由本院將原處分撤銷，依處
    罰條理第二十一條第一項第一款、第三十一第六項、第三十
    五條第一項第一款、第二十四條第一項第二款，並參酌違反
    道路交通管理事件統一裁罰基準表之規定，裁定如主文第二
    項所示之處罰，以資適法。
五、據上論結，應依道路交通管理處罰條例第八十七條第二項、
    道路交通案件處理辦法第二十條前段，裁定如主文。
中    華    民    國    97    年    8    月    22    日
                  交通法庭法  官  鍾邦久
以上正本證明與原本無異。
如不服本裁定應於送達後5日內向本院提出抗告狀。
                          書記官  蔡明峰
中    華    民    國    97    年    8    月    22    日


司法院資訊處製作；財團法人民間司法改革基金會備份。
